行　政　法　院　判　決　　　　　　　　　　　　　八十七年度判字第一四七九號
　　再 審原 告　大峸通運股份有限公司
　　代　表　人　甲○○
　　再 審被 告　臺中縣稅捐稽徵處
右當事人間因營業稅事件，再審原告對本院中華民國八十七年一月二十二日八十七年
度判字第八四號判決提起再審之訴。本院判決如左︰
　　主  文
再審之訴駁回。
　　事  實
緣再審原告於民國八十四年七月至十月間，無進貨事實取得偽造之中國石油股份有限
公司（以下簡稱中油公司）統一發票一、一四八張，價款總計新台幣（以下同）三、
一三二、三五○元，營業稅一五六、五五五元，充當進項憑證，申報扣抵銷項稅額，
案經再審被告「銘安聯合專案」查獲，取具調查筆錄及台灣台中地方法院檢察署檢察
官八十五年四月二十二日八十五年度偵字第三七六八、三九五一、二六六七、七一五
八號起訴書移由再審被告審理違章屬實，乃核定補徵營業稅一五六、五五五元（再審
原告已於八十五年一月八日繳納），另依營業稅法第五十一條第五款規定處以所漏稅
額八倍罰鍰計一、二五二、四○○元（計至百元止）。再審原告不服，主張其並未扣
抵虛報進項稅額，申請復查結果未獲變更，提起訴願及再訴願，遞遭決定駁回，復提
起行政訴訟，經本院以八十七年度判字第八四號判決（下稱原判決）駁回確定在案。
茲再審原告以原判決具有行政訴訟法第二十八條第一款適用法規顯有錯誤之再審事由
，對之提起再審之訴。爰摘兩造訴辯意旨如次：
再審原告起訴意旨及補充理由略謂︰一、按對行政法院之判決，認適用法規顯有錯誤
之情事者，得提起再審之訴，行政訴訟法第二十八條第一款定有明文。二、按營業稅
法第五十一條第五款規定，納稅義務人虛報進項稅額者，除追繳稅款外，按所漏稅額
處五倍至二十倍罰鍰（嗣改為一倍至十倍），並得停止其營業。依此規定意旨，自應
以納稅義務人有虛報進項稅額，並因而逃漏稅款者，始得據以追繳稅款及處罰，此經
司法院大法官會議著有釋字第三三七號解釋。營業人是否已達逃漏稅之結果，以稅捐
稽徵機關已否因營業人之申報而予以核定稅額而辨別之，並非一有申報之行為，即認
結果已發生，否則，行為罰與漏稅罰將無區別。再審原告對於八十四年七月至十月間
營業稅之申報，被告尚未予以核定前，即於八十五年一月八日已以書面承認違章並補
繳所有稅款及滯納金、利息，此為原確定判決所是認，該判決竟認已構成逃漏營業稅
之行為，自有適用法規錯誤之情事。三、次依財政部所訂「稅務違章案件裁罰金額或
倍數參考表」之規定，無進貨事實者，按所漏稅額處八倍罰鍰。但於裁罰處分核定前
已補繳稅款及以書面承認違章事實者，處五倍罰鍰。被告係於八十五年六月二十二日
為裁罰處分之核定，原告早於同年一月八日即提出申報書（即書面）承認違章，並補
繳稅款，此為鈞院判決所是認，被告竟仍處以八倍之罰鍰，亦與財政部所訂標準有違
，顯屬濫用權力。既屬權力之濫用，依行政訴訟法第一條第三項規定，以違法論，人
民自得提起行政訴訟。原判決竟無於財政部函釋，自亦有錯誤適用法規情事。財政
部為怕稽徵機關濫權，乃明定裁罰標準，再審被告未遵循上級所明定之裁罰參考表，
按下級行政機關對於財政部解釋函令規範違章裁罰倍數表不予遵行，稱其有權裁量，
顯有過分擴權，且違抗上級機關命令之嫌。四、另按營業稅法第五十一條所訂按所漏
稅額處五倍至二十倍罰鍰部分之規定，於八十四年八月二日修正公布之新法修正為按
所漏稅額處一至十倍罰鍰。另八十五年七月三十日修正稅捐稽徵法第四十八條之三，
明定新舊法之適用採從新從優原則，準此新法於科罰尚未確定案件，自以適用修正後
之營業稅法規定為有利於當事人。此有鈞院八十六年二月份庭長評事聯席會議決議可
資參考。原處分依修法前裁罰標準裁八倍罰鍰顯然認事用法有違誤。五、另八十五年
七月修正稅捐稽徵法增訂第一條之一，規定財政部依稅捐稽徵法或稅法所發布之解釋
函令，對於據以申請之案件發生效力。但有利於納稅義務人者，於尚未核課確定之案
件亦適用。換言之，新的解釋函令，有利於納稅義務人者，凡未確定之案件均可一體
適用。再審被告引用舊財政部八十四年八月三十日財政部台財稅第八四一六四四六五
四號函稅務違章案件裁罰金額或倍數參考表「無進貨事實者，按所漏稅額處八倍罰鍰
」，而忽上級機關財政部於八十六年八月十六日台財稅第八六一九三二八○號函新
頒訂修正之裁罰金額或倍數參考表：「無進貨事實者，按所漏稅額處八倍罰鍰，但於
裁罰處分核定前已補繳稅款及書面承認違章事實者，處五倍罰鍰」。六、綜上所陳，
再審原告雖有申報營業稅之行為，惟在被告核定稅額前，原告已繳納應繳之稅額、滯
納金、利息，即尚未產生逃漏稅之情事，且縱已產生逃漏稅之結果，依財政部函釋，
被告僅得對原告裁處五倍之罰款，其竟裁罰八倍，均與現有解釋、法令有違，鈞院原
確定判決無於各該違法事實，而駁回原告之訴，自有適用法規錯誤之情事，爰依法
提起再審之訴，請將原處分撤銷等語。
再審被告答辯意旨略謂︰經查再審原告虛報之進項稅額於當期即因購置固定資產將留
抵額辦理退稅在案，此有附八十四年七、八月及九、十月營業人銷售額與稅額申報
書可稽。且再審原告之會計紀素麗於再審被告調查時，坦承違章之事實，亦巿談話筆
錄足憑，其逃漏營業稅之違章事實，已臻明確。另財政部雖於八十六年八月十六日以
台財稅第八六一九一二二八○號函發布修訂之「稅務違章案件裁罰金額或倍數參考表
」，關於無進貨事實違反營業稅法第五十一條第五款規定虛報進項稅額者「按所漏稅
額處八倍罰鍰，但於裁罰處分核定前已補繳稅款及以書面承認違章事實者，處五倍罰
鍰。」，惟該參考表並非中央法規標準法所規定之法律或法規，且「稅務違章案件裁
罰金額或倍數參考表使用須知」第四點亦明：本表訂定之裁罰金額或倍數，未達稅
法規定之最高或最低限，而違章情節重大或較輕者，仍得加重或減輕其罰至稅法規定
之最高限或最低限為止。故稅務違章案件裁罰金額或倍數參考表所定倍數僅供裁罰機
關作為裁罰之參考，裁罰機關仍得本於行政裁量權，各違章情節加重或減輕其罰至
稅法規定之最高限或最低限為止。次查再審原告明知無進貨事實，卻向他人購買大量
之偽造發票充當進項憑證，申報扣抵銷項營業稅，屬故意之逃漏稅行為，在未逾越法
律規定之範圍裁處罰鍰，屬稅捐稽徵機關裁量之範疇，縱然與財政部所訂『稅務違章
案件裁罰金額或倍數參考表』之規定有違，乃屬裁量是否適當之問題，本件再審被告
於首揭規定範圍內裁處八倍罰鍰，難謂有何違誤。再審原告所辯各節，在前訴訟程序
中業已提出，迭經鈞院指駁甚明，現又未具任何足以推翻原處分之新事證，仍執前詞
對原裁判聲請再審，已缺乏再審之要件，其所陳各節，顯無理由，不足採據。綜上所
陳，本訴訟案為無理由，謹請依法駁回，以維稅政等語。
　　理  由
按行政訴訟法第二十八條第一款所謂適用法規顯有錯誤者，係指原判決所適用之法規
與該案應適用之現行法規相違背，或與解釋、判例有所牴觸者而言，至於法律上見解
之歧異，再審原告對之縱有爭執，要難謂為適用法規錯誤，而據為再審之理由。查本
件原判決駁回再審原告之訴，係以：『按「納稅義務人有左列情形之一者，除追繳稅
款外，按所漏稅額處一倍至十倍罰鍰，．．．一．．．五虛報進項稅額者。」為八十
四年八月二日修正公布之營業稅法第五十一條第五款所明定。次按「主旨：營業人虛
報進項稅額，如經查明該虛報之稅額自違章行為發生日起至查獲日（調查基準日）止
，實際僅虛增累積留抵稅額而尚未辦理扣抵或退稅，不發生逃漏稅款者，免按營業稅
法第五十一條第五款規定處罰；否則應以其實際辦理扣抵或退稅之稅額為逃漏稅額，
依法處罰。．．．說明：一．．．二．．．(二)違章行為發生日起至查獲日（調查基準
日）以前各期之中，任何一期之期末累積留抵稅額如小於所虛報之進項稅額者，則已
發生以虛報進項稅額扣抵銷項稅額之情事應就查獲前各期實際扣抵數予加總計算漏稅
額，按營業稅法第五十一條第五款規定處罰。」亦為財政部八十五年二月七日台財稅
第八五一八九四二五一號函釋有案。本件原告（即再審原告，下同）於八十四年七月
至十月間無進貨事實，取得偽造之中油公司統一發票一、一四八張，價款總計三、一
三二、三五○元，營業稅一五六、五五五元，充當進項憑證，申報扣抵銷項稅額，核
有取得不得扣抵憑證申報扣抵銷項稅額之情事，案經被告（即再審被告，下同）「銘
安聯合專案」查獲有調查筆錄及台灣台中地方法院檢察署檢察官八十五年四月二十二
日八十五年度偵字第三七六八、三九五一、二六六七、七一五八號起訴書在可稽，
違章事實洵堪認定，被告初查乃處原告以所漏稅額八倍罰鍰一、二五二、四○○元及
復查決定未准變更，揆諸首揭規定，洵無違誤；訴願及再訴願決定遞予維持，亦無不
合。原告雖主張：原告於八十五年一月八日補繳稅款時，被告尚未就原告申報營業稅
之行為審查，則就虛報進項行為尚處於未遂狀態。而依司法院釋字第三三七號解釋，
以納稅義務人有虛報進項稅額，並因而逃漏稅款者，始得依營業稅法第五十一條第五
款規定追繳稅款及處罰。且依稅捐稽徵法第四十八條之一規定，納稅義務人自動向稅
捐稽徵機關補報並補繳稅款者，凡屬未經檢舉及未經稽徵機關或財政部規定之調查人
員進行之案件，於稅法所定關於逃漏稅之處罰一律免除。被告疏未注意上開規定予原
告罰鍰之處分，依法不合。又依財政部所訂「稅務違章案件裁罰金額或倍數參考表」
之規定，於裁罰處分核定前已補繳稅款及書面承認違章事實者，處五倍罰鍰。原告於
八十五年一月八日即提出申報書（即書面）承認違章，並補繳稅款，被告仍處八倍之
罰鍰，亦與前開標準有違等語。惟查原告虛報之進項稅額於當期即因購置固定資產辦
理退稅在案，有附八十四年七至八暨九至十月營業人銷售額與稅額申報書可稽。且
原告公司股東即會計紀素麗於被告調查時，坦承違章之事實，亦有談話筆錄足憑。該
虛報進項稅額已構成逃漏營業稅之行為。原告謂其逃漏稅尚屬未遂狀態云云，自非可
取。次查本件原告補徵稅款之日期八十五年一月八日，係在被告查獲日期八十四年十
二月十三日之後，自無稅捐稽徵法第四十八條之一免罰規定之適用。至於稅法所定罰
鍰倍數，在未逾越法律規定之範圍，屬稅捐稽徵機關裁量之範疇，縱然與財政部所訂
「稅務違章案件裁罰金額或倍數表」之規定有違，乃屬裁量是否適當之問題。本件被
告於首揭規定範圍內裁處八倍罰鍰，難謂有何違誤。綜上所述，原告起訴意旨非有理
由，應予駁回。』等情為得心證之理由，經核原判決所適用之法規與該案應適用之現
行法規並不相違背。與解釋、判例均無相牴觸情形。至再審原告起訴意旨所述各節，
業經其於前訴訟程序提出，而為原判決所不採，並一一予以指駁已如前述，茲其仍執
前詞，對原判決提起再審之訴，核屬法律見解歧異及事實認定差距問題，與首開判決
適用法規顯有錯誤之規定及說明不符，且財政部八十六年八月十六日以台財稅第八六
一九一二二八○號函發布修訂之「稅務違章案件裁罰金額或倍數參考表」並非法規命
令而係行政規則，其所定倍數僅供稅捐機關內部作為裁罰之參考，裁罰機關仍得本於
行政裁量權，各違章情節加重或減輕其罰至稅法規定之最高限或最低限為止。故原
判決縱未適用上開參考表，而為維持原處分及一再訴願決定之判決，亦非適用法規顯
有錯誤，自無行政訴訟法第二十八條第一款之再審事由。茲再審原告據以提起再審之
訴，為無再審理由，應予駁回。
據上論結，本件再審之訴為無理由，爰依行政訴訟法第三十三條、民事訴訟法第五百
零二條第二項，判決如主文。
中    華    民    國     八十七      年      七      月     二十四      日
                    行 政 法 院 第 五 庭
                                審 判 長 評  事      葉  振  權
                                         評  事      林  家  惠
                                         評  事      沈  水  元
                                         評  事      林  清  祥
                                         評  事      劉  鑫  楨
右  正  本  證  明  與  原  本  無  異
                                         法院書記官  陳  佩  玲
中    華    民    國     八十七      年      七      月     二十四      日
